臺灣屏東地方法院民事裁定　
111年度司監宣字第3號
聲  請  人  林信榮  



關  係  人  吳庚樑  

上列當事人聲請選任受監護宣告人林吳金蘭之特別代理人事件，
本院裁定如下：
    主  文
選定吳庚樑（民國00年0月0日生、身分證統一編號：Z000000000
號）擔任受監護宣告人林吳金蘭（民國00年0月00日生、身分證
統一編號：Z000000000號）於辦理被繼承人林享達（民國00年0
月00日生、身分證統一編號：Z000000000號、民國110年8月25日
死亡）遺產繼承分割相關事宜之特別代理人。
聲請程序費用新臺幣1,000 元由受監護宣告人林吳金蘭負擔。
    理  由
一、本件聲請意旨略以：聲請人為林吳金蘭之子，並經本院110
    年度監宣字第304 號裁定選定為林吳金蘭之監護人。因聲請
    人之父即林吳金蘭之配偶林享達前於民國110 年8月25 日死
    亡，聲請人及林吳金蘭同為林享達之繼承人，於辦理林享達
    之遺產繼承分割相關事宜時，聲請人與林吳金蘭之利益相左
    ，依法不得代理，爰依法請求選定吳庚樑擔任林吳金蘭辦理
    林享達遺產繼承分割相關事宜之特別代理人。
二、按監護人之行為與受監護人之利益相反或依法不得代理時，
    法院得因監護人、受監護人、主管機關、社會福利機構或其
    他利害關係人之聲請或依職權，為受監護人選任特別代理人
    ，此即民法第1113條準用同法第1098條第2 項之規定。又該
    條所定「依法不得代理」係採廣義解釋，包括民法第106 條
    禁止自己代理或雙方代理之情形，以及其他一切因利益衝突
    、法律上禁止代理之情形而言。
三、經查聲請人主張之事實，業據其提出戶籍謄本、繼承系統表
    、財政部南區國稅局遺產稅免稅證明書、民事聲請陳報狀等
    件為證。依聲請人聲請狀及陳報狀所述，其稱係為辦理遺產
    分割繼承登記而聲請選任特別代理人，按其所辦理事務，實
    質上為處理被繼承人林享達之遺產繼承暨分割事宜，而本件
    聲請人既為受監護宣告人林吳金蘭之監護人，亦同時為被繼
    承人林享達之繼承人，關於被繼承人林享達之遺產繼承及分
    割事宜，顯有利益衝突之情，依法不得代理，自有為受監護
    宣告人選任特別代理人之必要。次查財政部南區國稅局核定
    被繼承人林享達之遺產總額係新臺幣（下同）4,123,635 元
    ，被繼承人之繼承人有3人，林吳金蘭之應繼分係遺產總額
    之3 分之1 即核定價額1,374,545 元，據聲請人提出之遺產
    分割方案所載，被繼承人所遺之動產、銀行存款部分，由聲
    請人、林俊榮各繼承1/2，不動產部分由林俊榮單獨繼承，
    林俊榮到院表示願匯入1,374,550元至受監護宣告人林吳金
    蘭帳戶作為補償，已逾1,374,545元，有陳報狀、本院調查
    筆錄、屏東縣麟洛鄉農會存摺封面及內頁資料影本在卷可憑
    。就形式觀之，並未侵害受監護宣告人之應繼分，是關於遺
    產分割等繼承事宜之處置，自應予以尊重。復查林俊榮已依
    據本院110 年度監宣字第304 號裁定，會同聲請人開具林吳
    金蘭財產清冊完畢，此經本院職權調閱上開卷宗查明屬實。
    而吳庚樑為受監護宣告人林吳金蘭之胞弟，與受監護宣告人
    關係甚親，就被繼承人林享達之遺產繼承與協議分割事宜並
    無利害關係，且到院同意擔任受監護宣告人林吳金蘭之特別
    代理人，有本院調查筆錄在卷足憑，亦無其他不適任事由。
    從而，聲請人聲請選任吳庚樑為受監護宣告人林吳金蘭於辦
    理林享達所遺之遺產繼承與協議分割事宜之特別代理人，尚
    屬適當，應予准許。
四、依家事事件法第164 條第2 項，裁定如主文。
五、如不服本裁定，應於裁定送達後10日內向本院提出抗告狀，
    並繳納抗告費新臺幣1,000 元。
中　　華　　民　　國　　111 　年　　6 　　月　　22　　日

                      家事法庭　司法事務官　唐淑嫻